【裁判字號】    97,交聲,863
【裁判日期】    970825
【裁判案由】    違反道路交通管理處罰條例聲明異議
【裁判全文】
臺灣士林地方法院交通事件裁定        97年度交聲字第863號
原處分機關  臺北市政府警察局
異  議  人
即受處分人  甲○○
上列受處分人因違反道路交通管理處罰條例案件，對於臺北市政
府警察局於民國97年7 月21日所為之處分（原處分案號：北市警
交裁計字第9707210013號）聲明異議，本院裁定如下：
    主  文
異議駁回。
    理  由
一、按計程車駕駛人，不依規定期限，辦理執業登記事項之異動
    申報，或參加年度查驗者，處新臺幣1,200 元罰鍰；逾期6
    個月以上仍不辦理者，廢止其執業登記。計程車駕駛人經依
    前項之規定廢止執業登記者，未滿1 年不得再行辦理執業登
    記，道路交通管理處罰條例第36條第3 項、第4 項定有明文
    ；又按執業登記證及其副證每年查驗一次，計程車駕駛人自
    領得執業登記證及其副證之翌年起，應於每年出生日前後1
    個月內檢具國民身分證、職業駕駛執照、執業事實證明文件
    、執業登記證及副證，向原發證之警察局申請查驗，計程車
    駕駛人執業登記管理辦法第11條第1 項亦有明文。
二、原處分意旨略以：異議人即受處分人甲○○未依規定期限參
    加計程車駕駛人執業登記證96年度之查驗，迄民國97年7 月
    21日止，逾期達6 個月以上，爰依道路交通管理處罰條例第
    36條第3 項、第4 項之規定，廢止其執業登記，並自裁決日
    起1 年內不得申辦執業登記。
三、異議意旨略以：受處分人確因疏忽而有未依規定期限參加執
    業登記證年度查驗，逾期6 個月以上之情事，然原處分機關
    未先行對伊處以新臺幣（下同）1,200 元罰鍰之處分，逕行
    以逾期6 個月以上仍不辦理年度查驗，廢止伊之計程車執業
    登記證，顯屬疏誤；受處分人因家庭生計及身體健康因素，
    實需此份工作，原處分應予撤銷云云。
四、經查：
(一)受處分人甲○○為計程車駕駛人，於83年7 月11日首次申領
    臺北市營業小車駕駛人執業登記證（執登字第109934號），
    並於95年8 月3 日換領新式執業登記證（A003683 號），依
    前開規定，自領得執業登記證及其副證之翌年起，應於其每
    年出生日（7 月20日）前後1 個月內檢具文件，送發證警察
    局查驗，詎受處分人於換領上開新式執業登記證之翌年即96
    年6 月20日至同年8 月20日間，並未參加年度查驗，迄97年
    7 月21日為警員查獲有未依規定參加執業登記證年度查驗逾
    半年之違規，掣單舉發，受處分人同意於舉發當日即由原處
    分機關為裁決之事實，有臺北市政府警察局違反道路交通管
    理事件裁決書、臺北市政府警察局受理計程車駕駛人執業登
    記即時裁決申請書各1 紙附卷可稽，上開事實堪以認定。
(二)受處分人雖以前詞置辯，惟查：道路交通管理處罰條例第36
    條第3 項、第4 項之規定，係立法者就計程車駕駛人逾期未
    參加執業登記證年度查驗之違規情節輕重，經考量計程車駕
    駛人之財產及工作權之限制後，而為區別之適用，就逾期未
    達6 個月者，僅處以罰鍰，如逾期已達6 個月以上者，則應
    廢止其執業登記，且就計程車駕駛人有逾期達6 個月以上未
    參加年度查驗之違規事實，直接規定應廢止執業登記之法律
    效果，此規定不僅對於計程車駕駛人之財產及工作權之限制
    合於比例原則，且就計程車駕駛人有逾期達6 個月以上之未
    參加執業登記證年度查驗之違規事實，直接規定應廢止執業
    登記之法律效果，亦屬羈束處分之規定，裁罰機關並無得選
    擇其他較輕處罰之裁量權限。是以廢止其執業登記之處分，
    裁罰機關僅須考量計程車駕駛人是否有逾6 個月以上未參加
    執業登記證年度查驗之違規情事，並不以先予罰鍰之處分為
    先決要件。又本件受處分人於83年7 月間即首次申領計程車
    駕駛人執業登記證，自83年起至95年止，每年均如期辦理執
    業登記證之查驗，有臺北市營業小客車駕駛人執業登記證申
    請書1 份在卷可佐，足見受處分人對於每年之一定期間內應
    辦理執業登記證之查驗，係屬熟知，惟其未如期辦理96 年
    之查驗，且逾期長達1 年，受處分人主觀上明知違規，至為
    顯然。從而，本件原處分機關以受處分人未依規定參加年度
    查驗，且逾6 個月以上仍未辦理執業登記證查驗之違規事實
    明確，而依道路交通管理處罰條例第36條第3 項、第4 項之
    規定裁處廢止受處分人之執業登記，並自裁決之日起1 年內
    ，不得再行辦理執業登記之處分，經核並無不當。
(三)次查，廢止許可或登記之剝奪或消滅資格、權利之處分，行
    政機關於裁處行政罰前，固應給予受處罰者陳述意見之機會
    ，或依受處罰者之申請，舉行聽證，但裁處所根據之事實，
    客觀上明白足以確認者，不在此限，行政罰法第42條但書、
    第43條但書均有明定。本件受處分人於簽收舉發通知單時，
    同意放棄陳述意見之機會，有經受處分人簽署之臺北市政府
    警察局簽具受理計程車駕駛人執業登記即時裁決申請書1 紙
    在卷可參，足證原處分並無「未給予受處分人陳述意見機會
    」之違誤，併此敘明。
五、綜上所述，受處分人所辯，均無足採。本件違規事證明確，
    原處分機關依交通管理處罰條例第36條第3 項之規定，廢止
    受處分人之執業登記，並依同條例第36條第4 項規定，命受
    處分人未滿1 年不得再行辦理執業登記，洵無違法之處，本
    件異議為無理由，應予駁回。
據上論斷，應依道路交通案件處理辦法第19條，裁定如主文。
中    華    民    國    97    年    8     月    25    日
                    交通法庭法  官  陳美彤
以上正本證明與原本無異
如不服本裁定應於送達後5日內向本院提出抗告狀
                            書記官  賴麗容
中    華    民    國    97    年    8     月    25    日


司法院資訊處製作；財團法人民間司法改革基金會備份。
